# 国企的几个问题，烦请陈版主解答

提问人：wangsallen 时间：2014-12-14 13:20:22
背景：A是一家国有独资企业，主要从事某经济开发区的基础配套实施建设，对兼营对外投资及相关国有资产进行经营管理，同时具有融资功能。目前碰到两个问题： 一、对投资性房地产进行公允价值计量 A拥有配套园区内的两处房产（宿舍楼），系政府无偿划拨所得（土地已补交出让金），宿舍楼自取得权证之日起即对外租赁给园区内企业的职工，公司将其列为投资性房地产，同时采用公允价值进行计量，根据企业会计准则，按公允价值对投资性房地产进行计量，应当同时满足以下两个条件： （ 1 ）投资性房地产所在地有活跃的房地产交易市场；（ 2 ）企业能够从房地产交易市场上取得同类或类似房地产的市场价格及其他相关信息,从而对投资性房地产的公允价值做出科学合理的估计。这两个条件必须同时具备,缺一不可。 企业的解释是，该宿舍楼有相邻地段的商业楼盘（住宅）可以作参考，其交易价格可以在当地房地产市场交易网查询，故可以作为公允价值计量的投资性房地产。 疑问： 1 、宿舍楼与周边楼盘虽然同处一个经济区块，但是其功能，档次与一般商品房有一定的差距，是否可作为同类或类似房产值得商榷（企业认为可按商品房价格打八折确定其市场价格）。 疑问： 2 、如果可以作为公允价值计量的投资性房地产，那么其公允价值怎么确定，是根据当地的市场价格，抑或可对其进行评估（如按收益法：预计未来获得的租金收益和有关现金流量的现值计量）。 ----我们也曾碰到某国有企业将出租的写字楼作为公允价值计量投资性房地产的案例，并聘请评估事务所进行评估，将评估结果作为公允价值。 二、关于土地开发整理收益 A公司受政府相关部门（当地发改局）委托进行土地一级开发整理（或其他基础设施），立项、报批均由A公司根据相关流程进行，A又将业务全部委托给另一家有共同隶属关系的国有独资企业B，由B进行实质的开发工作（包括招投标及建设工程的组织管理），A公司委派人员进行协助管理并提供一定的资金支持；土地开发资金由企业现行垫付，政府后续专款拨付偿还，同时约定，公司投入土地一级开发资金每年将获得一定比例的固定收益，此外，还可获得按地块挂牌出让净收益获取一定比例的提成。
对于上述返还的土地整理收益，AB公司协议约定按照一定的比例进行分成（如3:7或2:8），A公司占小头。 疑问：A对分得的收益是否可确认为土地整理收入？如果不可以，其性质如何界定？

回答人：chenyiwei
1 、对于该宿舍楼，基本赞同你的意见，不应作为以公允价值计量的投资性房地产。由于其作为宿舍楼的特性，承担一定的公益性职能（很可能租金比周边纯商业住宅低；对入住个人和企业有身份限制等），实质上是其园区的配套，属于园区基础设施的一部分，不构成一项独立的经营业务，因此不建议作为投资性房地产，自然也就不存在以公允价值计量的问题。 2 、应根据该公司在整个业务过程中的作用、职责、风险和报酬的享有或承担情况等因素分析该收入的性质。如果A企业对该项目承担首要责任，B不直接对政府负责，则应采用总额法确认收入，其收入性质可以认定为土地整理收入；反之可能被认定为应按净额法确认收入，所确认的收入可能属于融资收入等其他类别。

提问人：wangsallen 时间：2014-12-16 10:51:41
感谢陈版回答，根据最新了解的情况，企业的两处房产，当时是作为软件产业园进行招商引资的，因当时刚建成，入账的企业不多，故一部分当成了宿舍楼租赁，另外一二层是作为商铺出资（目前进驻的有银行，担保公司等）；企业说目前的房产并不只针对于经济园区，园区外企业如需要租住办公楼也可以出租。
在此情况下，是否可以作为公允价值计量的投资性房产，其公允价值如何确定（如一楼所问）

回答人：chenyiwei
这种情况，如果拥有产权、出售没有障碍，会计上确认投资性房地产应无问题。但从你所说的情况看此地基本不会有活跃的房地产市场，公允价值计量的可靠性较低，且融资平台公司固有的高风险性，不建议以公允价值计量。

提问人：心海拂清风 时间：2014-12-16 23:12:57
按照净额法确认收入，所确认的收入可能属于融资收入，如何理解，谢谢！

回答人：chenyiwei
按净额法确认收入，表明A不是首要责任人，不承担总体责任，可能仅仅提供资金，并就其提供资金获取融资收入，而对其他方面不承担责任。

提问人：wangsallen 时间：2014-12-23 16:35:13
追问关于公允价值的问题，对于上述无偿划入的房屋和土地，初始入账时，是否可以采用评估价值； 个人意见：对于划出方，是有实际的账面成本（建造成本），并经过决算审计，因此划出方肯定是采用实际成本确认资产的划减，相对应，划入方也应按照实际成本入账。 评估只是在资产价值无法计量的情况下采用 不知正确与否

回答人：chenyiwei
对划入方而言，是资产的初始确认，按公允价值进行初始计量更合理。如果无法或难以取得公允价值的，可以以原账面价值代替。

提问人：wangsallen 时间：2014-12-24 12:06:05
对于国有资产划拨涉及的税务问题，还有几点疑虑： 1.划入方是否按公允价值确认应纳税所得额，查阅了相关资料，目前政策里面并没有明确，包括新出台的 2014 第 29 号公告，只是明确了政府向企业划拨资产的税务处理，但没有就同一投资主体的国企之间的划拨行为进行明确。在上述案例中，企业是按划拨方的原值入账的，当时并没有缴纳所得税，那么如果按公允价值（评估），是否应就增值部分补交。 2.此案例是否适用于财税 2009 第 59 号的特殊税务处理，从而对于接受资产的计税基础以划出方的账面基础计算

回答人：chenyiwei
此问题属于税务专业问题，我对此不熟悉，请税务专业人士协助，谢谢！